臺灣高雄地方法院刑事判決　　　　　　　94年度訴字第3302號
公　訴　人　臺灣臺中地方法院檢察署檢察官
被　　　告　丙○○
上列被告因常業詐欺案件，經檢察官提起公訴（94年度偵緝字第
687 號），被告於本院行準備程序中，就被訴事實為有罪之陳述
，經告知被告簡式審判程序之旨，並聽取當事人之意見後，經本
院合議庭裁定由受命法官獨任進行簡式審判程序，判決如下：
    主  文
丙○○幫助常業詐欺，累犯，處有期徒刑柒月。
    事  實
一、丙○○前於民國88年間，因竊盜案件，經本院判處有期徒刑
    3 月確定，於90年11月20日執行完畢出監。詎猶不知悔改，
    明知現今國內詐騙集團為掩飾其等不法獲利行徑，避免執法
    人員之追訴處罰，經常以低利為誘餌，誘使貪圖小利之民眾
    提供之金融機構帳戶，其再反覆以此帳戶供作對外詐騙或其
    他不法用途使用，丙○○主觀上明知如此，且預見如將帳戶
    、提款卡及密碼交付他人，將可能發生幫助他人持以供詐欺
    財物為常業使用，仍基於縱使有他人持其請領之金融機構存
    摺以詐欺取財為常業，亦不違背其本意之幫助常業詐欺故意
    將其前於76年2 月13日開設之中華郵政股份有限公司鳳山郵
    局（下稱鳳山郵局）帳號000000000000號帳號，於91年5 月
    21日前往鳳山郵局申辦電話語音系統服務後，隨即在高雄市
    國父紀念館附近，將其帳戶存摺、提款卡、密碼及該電話語
    音服務密碼，以新臺幣（下同）500 元之價格出售予姓名年
    籍不詳綽號「鱷魚」之成年男子。上開帳戶嗣由「鱷魚」交
    予黃浤毅（另因常業詐欺案件，經臺灣台中地方法院判處有
    期徒刑1 年4 月確定）及姓名、年籍不詳綽號「阿強」之成
    年男子所組成「假融資、真詐財」之詐騙集團使用，該詐欺
    集團成員間共同基於意圖為自己不法所有之常業詐欺犯意聯
    絡，自91年5 月底起，在自由時報分類廣告欄刊登「新鴻基
    仁愛基金，創業、融資、週轉、代償，聯絡電話0000000000
    號」等佯示低利融資貸款訊息，俟庚○○等詳如附表（原起
    訴書附表編號4 被害人陳學利部分應屬誤載，應予刪除）所
    示之有意貸款者以電話查詢時，該集團之成員即藉詞放款前
    須先行繳納簽約代書費、法院設定費、財力證明費等為由，
    要求庚○○等人依指示將附表所示不等之款項匯至丙○○所
    有之上開鳳山郵局帳戶內，致使庚○○等人陸續陷於錯誤，
    而依其指示匯款。「阿強」得知上開款項匯入後，即撥打黃
    浤毅所持用之門號0000000000號行動電話，通知黃浤毅持前
    開丙○○所有郵局提款卡，至臺中市○○路、青海路、河南
    路旁等不特定之金融機構提款機，操作提款或轉出款項至「
    阿強」所指定之帳戶；並將提領所得款項攜至臺中市新民商
    工前之綠園道，依「阿強」指示將款項丟至草叢後，隨即離
    開，「阿強」再找機會前去取款。黃浤毅與「阿強」即共同
    藉此方式詐取財物，並均以之為常業。嗣庚○○等人事後察
    覺有異報警，始查悉上情。
二、案經臺灣台中地方法院函請臺灣台中地方法院檢察署呈請臺
    灣高等法院台中分院檢察署令轉臺灣高雄地方法院檢察署檢
    察官偵查起訴。
    理  由
一、按本件被告丙○○所犯係死刑、無期徒刑、最輕本刑為3 年
    以上有期徒刑以外之罪，其於準備程序就前揭被訴事實為有
    罪之陳述，經受命法官告知簡式審判程序之旨，並聽取其與
    公訴人之意見後，本院認無不得或不宜改依簡式審判程序進
    行之處，爰依刑事訴訟法第273 條之1 第1 項、第284 條之
    1 ，裁定本件由受命法官獨任進行簡式審判程序。
二、訊據被告對於上開犯罪事實坦承不諱，且被害人庚○○、辛○○、戊○○、己○○、乙○○、壬○○、甲○○於附表所
    載時間遭假融資、真詐財之方式詐騙，並因此交付金錢等事
    實，業據被害人於警詢時陳述明確，並有鳳山郵局94年5 月
    23日鳳營字第0940100709號函暨開戶資料及歷史交易清單、
    鳳山郵局94年6 月8 日鳳營字第940100782 號函，各1 份匯
    款單11張在卷可稽。是被告之自白與事實相符，應堪採為認
    定有罪之依據。又衡諸一般社會經驗，任何人均可自由在金
    融機構開戶辦理金融機構存摺、提款卡使用，捨此不為，竟
    借用他人之金融機構存摺、提款卡，顯係為隱匿詐欺等不法
    所得以避免遭追緝，而將自己之金融機構存摺、提款卡交付
    他人使用，將幫助他人持以供詐欺財物為常業使用，被告為
    得款花用，仍將自己之金融機構存摺、提款卡交付他人使用
    ，對幫助他人常業詐欺之事實，顯預見其發生，而其發生並
    不違背其本意，甚為顯明。另刑法上所謂常業犯，指反覆以
    同種類行為為目的之社會活動之職業性犯罪而言，至於犯罪
    所得之多寡，是否恃此犯罪為唯一之謀生職業，則非所問，
    縱令兼有其他職業，仍無礙於該常業犯罪之成立（最高法院
    85年度台上字第510 號判例參照）。黃浤毅及姓名、年籍不
    詳綽號「阿強」之成年男子所組成之詐騙集團以刊登廣告方
    式佯稱協助辦理貸款，以詐術騙取被害人將現款匯入被告上
    開帳戶，在短短2 個月之時間，共詐得附表所示之款項，顯
    係以詐欺為目的之職業性犯罪，而為常業犯無疑。綜上所述
    ，被告幫助他人常業詐欺，事證明確，犯行堪以認定。
三、按刑法上之幫助犯，係對於犯罪與正犯有共同之認識，而以
    幫助之意思，對於正犯資以助力，而未參與實施犯罪之行為
    者而言，循此而論，如未參與實施犯罪構成要件之行為，且
    係出於幫助之意思提供助力，即屬幫助犯，而非共同正犯。
    本案被告提供上開金融機構帳戶連同存摺、提款卡及密碼予
    「鱷魚」，再由「鱷魚」交予黃浤毅及「阿強」組成之詐騙
    集團使用，雖然使黃浤毅及「阿強」組成之詐騙集團得基於
    常業詐欺之犯意，多次向被害人詐取財物，以遂行其常業詐
    欺之犯行，然被告單純提供帳戶供人使用之行為，並不等同
    於向被害人施以欺罔之詐術行為，且亦無證據證明被告有參
    與常業詐欺之構成要件行為，是被告單純提供帳戶連同存摺
    、提款卡及密碼供人使用之行為，對於該詐欺集團遂行常業
    詐欺犯行，資以助力，參照上述說明，自應論以幫助犯，而
    非共同正犯。核被告明知交付金融機構存摺、提款卡予他人
    將幫助他人持以供詐欺財物為常業使用，仍將自己之金融機
    構存摺、提款卡交付「鱷魚」，再由「鱷魚」交予黃浤毅及
    「阿強」組成之詐騙集團使用，被告對幫助他人常業詐欺之
    事實，顯預見其發生，而其發生並不違背其本意，係犯刑法
    第30條第1 項前段、同法第340 條之幫助常業詐欺罪。被告
    以幫助之意思，參與常業詐欺罪構成要件以外之行為，為幫
    助犯，乃依刑法第30條第2 項之規定減輕其刑。又被告曾於
    88年間，因竊盜案件，經本院判處有期徒刑3 月確定，於90
    年11月20日執行完畢出監，此有臺灣高等法院被告前案紀錄
    表1 份在卷可稽，其受有期徒刑之執行完畢後，5 年內再犯
    有期徒刑以上刑之本罪，為累犯，應依法加重其刑，並先加
    後減之。爰審酌被告僅為圖微薄利益，竟提供帳戶供他人逃
    避犯罪之查緝，足以使詐欺集團肆無忌憚從事常業詐欺犯行
    ，不僅助長犯罪歪風及增加追緝犯罪之困難，更造成被害人
    求償無門，惟念及犯罪所得財物僅500 元，且犯後坦承犯行
    ，態度尚佳等一切情形，量處如主文所示之刑，以示懲儆。
    被告所有供本件詐騙匯款使用之金融機構帳戶存摺及提款卡
    ，雖係被告幫助犯罪所用之物，惟既未扣案，且該帳戶業經
    警方查明係供詐騙匯款所用而凍結，衡情該帳戶之存摺、提
    款卡應遭該詐騙集團放棄使用而丟棄滅失，為免日後執行之
    困難，爰不另為沒收之宣告。
據上論斷，應依刑事訴訟法第273 條之1 第1 項、第284 條、第
299 條第1 項前段，刑法第30條、第340 條、第47條，判決如主
文。
本案經檢察官丁○○到庭執行職務。
中　　華　　民　　國　　94　　年　　10　　月　　31　　日
                  鳳山刑事第1庭      法　官  林芳華
以上正本證明與原本無異。
如不服本判決，應於判決送達後10日內，向本院提出上訴狀。
中　　華　　民　　國　　94　　年　　11　　月　　1 　　日
                                     書記官  賴佳慧
附錄本案論罪科刑法條
刑法第340條
以犯第339 條之罪為常業者，處1 年以上7 年以下有期徒刑，得
併科50,000元以下罰金。
附表
┌──┬───┬──────┬────┬───────┐
│編號│被害人│匯 款 時 間 │匯款金額│匯  入  帳  戶│
│    │      │            │(新台幣)│              │
├──┼───┼──────┼────┼───────┤
│1   │庚○○│91年 7月19日│ 12,000 │丙○○郵局帳戶│
│    │      │14時32分許  │ 元     │              │
├──┼───┼──────┼────┼───────┤
│2   │辛○○│91年 7月15日│ 21,570 │丙○○郵局帳戶│
│    │      │14時36分許  │ 元     │              │
├──┼───┼──────┼────┼───────┤
│3   │辛○○│91年 7月16日│ 10,000 │丙○○郵局帳戶│
│    │      │15時11分許  │ 元     │              │
├──┼───┼──────┼────┼───────┤
│4   │戊○○│91年 6月 3日│ 14,000 │丙○○郵局帳戶│
│    │      │15時8分許   │ 元     │              │
├──┼───┼──────┼────┼───────┤
│5   │戊○○│91年 6月 3日│ 21,000 │丙○○郵局帳戶│
│    │      │12時25分許  │ 元     │              │
├──┼───┼──────┼────┼───────┤
│6   │戊○○│91年 5月30日│  5,900 │丙○○郵局帳戶│
│    │      │15時19分許  │  元    │              │
├──┼───┼──────┼────┼───────┤
│7   │己○○│91年 6月13日│  3,600 │丙○○郵局帳戶│
│    │      │15時47分許  │  元    │              │
├──┼───┼──────┼────┼───────┤
│8   │乙○○│91年 6月18日│ 12,000 │丙○○郵局帳戶│
│    │      │13時49分許  │ 元     │              │
├──┼───┼──────┼────┼───────┤
│9   │壬○○│91年 6月19日│ 17,100 │丙○○郵局帳戶│
│    │      │13時45分許  │ 元     │              │
├──┼───┼──────┼────┼───────┤
│10  │甲○○│91年 7月17日│  4,300 │丙○○郵局帳戶│
│    │      │13時48分許  │  元    │              │
├──┼───┼──────┼────┼───────┤
│11  │甲○○│91年 7月22日│  4,300 │丙○○郵局帳戶│
│    │      │15時13分許  │  元    │              │
└──┴───┴──────┴────┴───────┘
